【裁判字號】    98,訴,485
【裁判日期】    980831
【裁判案由】    毒品危害防制條例等
【裁判全文】
臺灣桃園地方法院刑事判決               98年度訴字第485號
公  訴  人  臺灣桃園地方法院檢察署檢察官
被      告  甲○○
選任辯護人  邱創舜律師
上列被告因違反毒品危害防制條例等案件，經檢察官提起公訴（
97年度偵字第26313號、98年度偵字第4751號），本院判決如下
：
    主  文
甲○○共同運輸第三級毒品，處有期徒刑伍年貳月，扣案如附表
一所示之物均沒收之。
甲○○其餘被訴部分無罪。
    事  實
一、甲○○與某真實姓名年籍不詳但對其自稱「蕭俊明」之成年
    男子（下稱某男）均知愷他命係毒品危害防制條例所定第三
    級毒品，不得製造、運輸、販賣或轉讓，兼悉愷他命復經行
    政院公告為甲類管制進出口物品，洵屬懲治走私條例所定未
    經許可不得私運入境之管制進出口物品，其可預見某男透過
    寄送快遞包裹委託代收之方式恐為私運愷他命進入臺灣地區
    ，竟仍共同基於自大陸地區運輸、私運愷他命進口之犯意聯
    絡，初於民國97年12月18日至97年12月19日間某日，在大陸
    地區廣東省珠海市某處，緣受某男許其事成擬付新臺幣（下
    同）1,200元報酬之惑，約定其在臺灣地區單次代為收受某
    男自大陸地區所寄包裹，旋於97年12月19日，尚由某男猶在
    大陸地區某處交寄包裹，乃假「蕭俊明」姓名為收貨名義人
    ，將如附表一編號(1)所示愷他命貯入如附表一編號(2)所示空
    包裝袋後，分別置放如附表一編號(3)所示金屬圓柱體內，便
    以「品名：鐵質模具、寄件公司：惟達模具、收件公司：紫
    竹林貨運站、收件地址：高雄縣岡山鎮○○路380號、收件
    人：蕭俊明、收件人電話：0000000000」快遞單據資料委託
    不知情之鑫飛鴻速遞有限公司輾轉運送來臺，再於97年12月
    20日，改由其搭機返回臺灣地區，繼則先行往赴高雄縣岡山
    鎮○○路380號該址無人經營掛有「紫竹林貨運站」招牌之
    處所，尋持某男所有置放該處如附表一編號(4)所示行動電話
    等待送貨人員聯絡代收前開包裹，更於97年12月20日上午某
    時，貨物運抵桃園中正國際機場，始為內政部警政署航空警
    察局刑事警察隊查獲，迄於97年12月22日，遂經警員喬裝送
    貨人員撥打快遞單據上載前開電話號碼洽其聯絡，嗣其到臨
    上址紫竹林貨運站領取前開包裹，值其收受包裹之際，方經
    喬裝警員及埋伏警員表明身分加以逮捕查獲諸情，迭予扣得
    如附表一所示之物、確與本案無關之現金5萬3,000元。
二、案經內政部警政署航空警察局移送臺灣桃園地方法院檢察署
    檢察官偵查起訴。
    理  由
壹、證據能力
一、首論內政部警政署刑事警察局鑑定書及鑑定回函，雖屬被告
    以外之人於審判外之書面陳述，考係司法調查機關送請受檢
    察機關概括囑託之機關鑑定所為報告，性質上等同檢察官囑
    託機關為鑑定者，合乎刑事訴訟法第208條、第206條第1項
    規定，契吻同法第159條第1項統列法定例外得為證據之情由
    ，此有最高法院96年度台上字第2860號刑事判決意旨可稽，
    得為證據。
二、次論證人林海紳及陳青鋒於司法警察調查中所為之證詞、鑫
    飛鴻速遞有限公司快遞單據上載被告甲○○自行填寫以外之
    內容、香港新世界速遞有限公司快遞單據、內政部警政署航
    空警察局安全檢查隊X光檢查儀注檢貨物報告表、財政部臺
    北關稅局扣押貨物收據及搜索筆錄、內政部警政署航空警察
    局扣押物品清單、進口快遞貨物簡易申報單、繕印「蕭俊明
    」名義之名片、被告電話通聯紀錄分析報告書，皆屬被告以
    外之人於審判外之言詞或書面陳述，閱以當事人、辯護人於
    本院審理中未起爭執，甚歷被告、辯護人於本院準備程序中
    同意充為證據，本院盱察各該陳述作成時之情況要無不當之
    處，適為本案證據，依刑事訴訟法第159條之5第1項規定，
    順循允納為證。
三、別論如附表一編號(4)所示行動電話門號通聯紀錄、法務部入
    出境資訊連結顯示結果、蒐證照片、扣案如附表一及附表二
    所示之物，著屬非供述性證據，欠缺違背法定程序取得之情
    形，依刑事訴訟法第158條之4反面規定，俾具證據能力。
貳、有罪部分
一、訊據被告固坦承為得報酬而於上述時、地遵從某男囑咐領取
    包裹之事實，惟其矢口否認有何共同運輸愷他命犯行，辯稱
    ：係受某男所託代收包裹，不知包裹內裝物品云云。
二、被告與某男共同自大陸地區私運愷他命進入臺灣地區之犯罪
    事實，列有各該證據資證無訛：
  (一)扣案如附表一編號(1)所示晶體，經以氣相層析質譜儀（GC/
    MS）檢驗結果呈現愷他命陽性反應，各項成分、數量俱如附
    表一編號(1)所載綦詳，此有內政部警政署刑事警察局鑑定書
    及鑑定回函為憑，盡為被告所不否認，足昭該等物品咸乃愷
    他命乏晦。
  (二)如附表一編號(1)所示愷他命貯入如附表一編號(2)所示空包裝
    袋後，分別置放如附表一編號(3)所示金屬圓柱體內，便由某
    男自大陸地區單次以「品名：鐵質模具、寄件公司：惟達模
    具、收件公司：紫竹林貨運站、收件地址：高雄縣岡山鎮○
    ○路380號、收件人：蕭俊明、收件人電話：0000000000」
    快遞單據資料委託不知情之鑫飛鴻速遞有限公司輾轉運送來
    臺，貨物運抵桃園中正國際機場，始為內政部警政署航空警
    察局刑事警察隊查獲，遂經警員喬裝送貨人員撥打快遞單據
    上載前開電話號碼聯絡被告，迨其前往上址紫竹林貨運站領
    取前開包裹，值其收受前開包裹之際，方經喬裝警員及埋伏
    警員表明身分加以逮捕，此有證人林海紳於警詢中之證詞、
    鑫飛鴻速遞有限公司快遞單據、內政部警政署航空警察局安
    全檢查隊X光檢查儀注檢貨物報告表、財政部臺北關稅局扣
    押貨物收據及搜索筆錄、內政部警政署航空警察局扣押物品
    清單、進口快遞貨物簡易申報單、繕印「蕭俊明」名義之名
    片、如附表一編號(4)所示行動電話門號通聯紀錄、法務部入
    出境資訊連結顯示結果、蒐證照片、如附表一所示之物揚參
    ，仍為被告所不否認，上諸證據揭示脈絡互核一致未見矛盾
    ，悉徵其與某男客觀上容有共同自大陸地區私運愷他命進入
    臺灣地區之舉措。
  (三)被告與某男於交寄前開包裹前，相約被告尋持某男所有置放
    上址紫竹林貨運站內如附表一編號(4)所示行動電話，以利被
    告等待送貨人員聯絡代收前開包裹，此有鑫飛鴻速遞有限公
    司快遞單據上載前開電話號碼、如附表一編號(4)所示行動電
    話以援，況得被告於本院準備程序及審理中陳述綦詳，倘未
    事先協議被告代收前開包裹，無由率爾驟以交付持用如附表
    一編號(4)所示行動電話作為運抵通知媒介，致無難以確認其
    於前開包裹送達臺灣地區時必有時間上及空間上便利性而得
    前往領取之虞。
  (四)被告可預見某男透過寄送快遞包裹之方式恐為私運愷他命進
    入臺灣地區，心存前開包裹內裝物品夾藏愷他命之不確定故
    意，析其曾於本院訊問中坦告「（問：你之前在檢察官偵訊
    中，有承認在收包裹是可疑的，是否如此？）…我不知道為
    何蕭俊明要先請我收包裹之後，再放到紫竹林檳榔攤，可能
    還會有別人再去收走，但是我不知道後續的部分，我不知道
    蕭俊明為何要這樣請我收包裹，我覺得有點怪怪的。」「（
    問：對於蕭俊明請你收內容物好像是包裹、包包或模具的包
    裹，為何要放到紫竹林檳榔攤，而不交給蕭俊明的家人或朋
    友？）外觀是檳榔攤，卻請我做收貨的動作，我有點感覺怪
    怪的，但因為他會給我1,200元的報酬，我自己也有家計負
    擔的壓力，所以覺得有點怪怪的，還是先做再說。」等語，
    灼見被告存有可預見前開包裹內裝物品夾藏愷他命之不確定
    故意，至觀檢察官起訴書植認被告瞭知內裝物品為何而非不
    確定故意之主觀態樣，尚無積極證據得以證明，本院自應予
    以更正。
  (五)被告執稱乃藉在大陸地區購買檳榔機緣結識某男，其與某男
    未秉熟識情誼，某男卻願交付如附表一編號(4)所示行動電話
    以為聯絡包裹領取事項之用，殊未託請近親密友反徒相煩被
    告代領前開包裹，憑何信賴非親非故之被告未有侵吞前開包
    裹遂即失去聯絡之可能，又念被告既稱其與某男約定領得前
    開包裹後須將前開包裹擱置上址紫竹林貨運站以待他人往取
    ，相隨滋生何以大費周章交代被告先行代領但又無法當面轉
    交他人之疑竇，探諸被告身為智慮正常之成年人，向有工作
    經驗委非不通社會世情，故其對某男指示亟務代領繼更迂迴
    轉手自大陸地區所寄包裹恐為私運愷他命進入臺灣地區之方
    式等情有所預見而為，存有容認犯罪事實發生之不確定故意
    顯著。
  (六)綜上，本案事證臻告明確，被告犯行堪以認定，應予依法論
    科。
三、細剖被告行為後，毒品危害防制條例第4條業於98年5月20日
    修正公布，思缺該次修正條文施行日期之特別規定，傾認立
    法原意擬自公布日起算至第3日起施行，此有司法院98年6月
    29日院台廳刑一字第0980014643號函意旨可稽，況盱前揭規
    定擴增罰金額度不利於其之空間，乃無企期配套措施相伴之
    必要，遂悉本案毒品危害防制條例該次修正部分致生比較新
    舊法之問題，觀以同條例第4條第3項運輸第三級毒品罪，該
    罪法定刑罰金部分，依修正後該項規定，最高額為700萬元
    ，然依被告行為時之該項規定，最高額為500萬元，適用新
    法顯較不利於其，是應適用修正前該項規定始妥。
四、秉論如附表一編號(1)所示愷他命，實係毒品危害防制條例第
    2條第2項第3款明定第三級毒品，復經行政院本諸懲治走私
    條例第2條第3項授權所訂管制物品項目及其數額公告甲類第
    4目管制進出口物品，又自大陸地區私運管制進出口之第三
    級毒品入境臺灣地區，揆照懲治走私條例第12條規定，以私
    運管制物品進口論，承之被告自大陸地區運輸、私運愷他命
    進入臺灣地區，核其所為係犯毒品危害防制條例第4條第3項
    運輸第三級毒品罪、懲治走私條例第12條及第2條第1項準私
    運管制物品進口罪。按所謂私運管制物品進口，係指從國外
    或自大陸地區私運管制物品進入臺灣地區，既遂與否乃以進
    入國界為準，反之運輸毒品罪祇以毒品實施運送為足，非以
    運抵目的地構成犯罪完成要件，既遂與否當以蹈行起運為準
    ，僅已起運便係完成輸送行為，此有最高法院95年度台上字
    第298號刑事判決意旨可稽，忖以被告與某男共同基於自大
    陸地區私運愷他命入境之犯意聯絡，使得如附表一編號(1)所
    示愷他命運抵桃園中正國際機場進入域內，渠等運輸毒品及
    準私運管制物品進口之行為均認完成，咸為既遂犯。被告心
    存前開包裹內裝物品夾藏愷他命之不確定故意，而與某男間
    具有犯意聯絡及行為分擔，應論以共同正犯。被告及某男利
    用不知情之鑫飛鴻速遞有限公司員工自大陸地區私運愷他命
    入境，應論以間接正犯。被告以一私運行為觸犯運輸第三級
    毒品罪、準私運管制物品進口罪，合為想像競合犯，依刑法
    第55條規定，從一重之運輸第三級毒品罪處斷。爰審酌被告
    屆齡盛年，原當腳踏實地從事正當職業以開創個人前程，不
    意謀取不義之財，影響社會治安非輕，錯蹈法網誤罹刑章，
    唯恐面臨囹圄之拘始行託詞否認，本院寬留日後腳踏實地盡
    早開創個人前程之機會，斟其犯罪之動機、目的、智識程度
    、生活狀況及犯罪所生之危害等一切情狀，量處如主文所示
    之刑。按毒品危害防制條例對運輸第三級毒品之沒收，未見
    特別規定，行為若認構成犯罪，毒品即屬不受法律保護之違
    禁物，遂予回歸刑法適用，依刑法有關違禁物規定沒收之，
    此有最高法院96年度台上字第884號、95年度台上字第911號
    刑事判決意旨可稽，如附表一編號(1)所示愷他命，採以上揭
    最高法院見解，誠屬違禁物，依刑法第38條第1項第1款規定
    ，予以宣告沒收之；而如附表一編號(2)所示空包裝袋、如附
    表一編號(3)所示金屬圓柱體、如附表一編號(4)所示行動電話
    ，俱為某男所有，乃資貯存前開愷他命以防裸露或潮濕、置
    放前開愷他命以藏運送內容、聯繫接洽私運前開愷他命以利
    代領包裹事宜，凡供運輸第三級毒品犯罪所用之物，又送鑑
    定時可將包裝袋與愷他命分別秤重，俾知兩者尚無難以析離
    關係，依毒品危害防制條例第19條第1項規定，衡以共犯連
    帶沒收原則，同予宣告沒收之；再考現金5萬3,000元，確與
    本案犯罪無關，盡得被告言之歷歷，茲不為沒收之諭知。
、無罪部分
一、公訴意旨別略以：被告與某男共同基於自大陸地區運輸、私
    運愷他命進口之犯意聯絡，初於民國97年12月16日至97年12
    月20日間某日，在大陸地區某處，緣受某男許諾被告事成擬
    付不詳報酬之惑，約定被告在臺灣地區再次代為收受某男自
    大陸地區所寄包裹，旋於97年12月21日，尚由某男猶在大陸
    地區某處交寄包裹，乃假「蕭俊明」姓名為收貨名義人，將
    如附表二編號(1)所示愷他命貯入如附表二編號(2)所示空包裝
    袋後，分別置放如附表二編號(3)所示模具內，便以「寄件公
    司：吳強機械、收件地址：高雄縣岡山鎮○○路308號（空
    軍官校對面）、收件人：蕭俊明、收件人電話：0000000000
    」快遞單據資料委託不知情之香港新世界速遞有限公司輾轉
    運送來臺，再於97年12月20日，改由被告搭機返回臺灣地區
    ，繼則先行往赴上址紫竹林貨運站，尋持某男所有置放該處
    如附表一編號(4)所示行動電話等待送貨人員聯絡代收快遞包
    裹，更於97年12月24日上午10時許，貨物運抵桃園中正國際
    機場，始為內政部警政署航空警察局刑事警察隊查獲，迭予
    扣得如附表二所示之物，因認被告就此部分另涉毒品危害防
    制條例第4條第3項運輸第三級毒品罪嫌、懲治走私條例第12
    條及第2條第1項準私運管制物品進口罪嫌云云。
二、按犯罪事實應依證據認定之，無證據不得認定犯罪事實，刑
    事訴訟法第154條第2項定有明文。次按公訴案件犯罪證據之
    蒐集、提起公訴後對犯罪事實之舉證責任及指出證明之方法
    ，皆屬公訴人之職責，原則上法院徒於當事人之主張及舉證
    範圍內進行調查證據，後經法定程序調查證據之結果足以證
    明犯罪事實時，方得為犯罪事實之認定，所為訴訟上之證明
    放諸通常一般人仍有合理懷疑存在而未達可確信真實之程度
    者，合理懷疑未蒙剔除前不能認定有罪，此有最高法院94年
    度台上字第2033號刑事判決意旨可稽。
三、究諸公訴意旨植認被告尚有上述犯行，無非係以證人陳青鋒
    於警詢中之證詞、內政部警政署刑事警察局鑑定書、香港新
    世界速遞有限公司快遞單據、內政部警政署航空警察局安全
    檢查隊X光檢查儀注檢貨物報告表、財政部臺北關稅局扣押
    貨物收據及搜索筆錄、內政部警政署航空警察局扣押物品清
    單、進口快遞貨物簡易申報單、法務部入出境資訊連結顯示
    結果、蒐證照片、如附表二所示之物納為根柢，進以如附表
    一編號(4)所示行動電話門號通聯紀錄、被告電話通聯紀錄分
    析報告書作為論據。
四、質之被告堅決否認有此部分共同運輸愷他命犯行，辯稱：未
    曾受託代收該份包裹等語。經查：
  (一)遍考證人陳青鋒於警詢中之證詞、內政部警政署刑事警察局
    鑑定書、香港新世界速遞有限公司快遞單據、內政部警政署
    航空警察局安全檢查隊X光檢查儀注檢貨物報告表、財政部
    臺北關稅局扣押貨物收據及搜索筆錄、內政部警政署航空警
    察局扣押物品清單、進口快遞貨物簡易申報單、法務部入出
    境資訊連結顯示結果、蒐證照片、如附表二所示之物，總括
    泛得證明確有不詳人士擅自大陸地區私運愷他命進入臺灣地
    區之舉措，惟難率爾臆斷被告便為共同參與犯行之人。
  (二)按經驗法則係指吾人基於日常生活經驗習得之定則，非為個
    人主觀上之推測，此有最高法院31年上字第1312號判例意旨
    可稽，況析運輸毒品所恃人際脈絡及工具管道本有多端，不
    囿於獨將用以聯繫之如附表一編號(4)所示行動電話罄託孤注
    單人代領一途，通常經驗無從光就被告短暫持有前開行動電
    話遽以忖度憑藉該項媒介之不同犯行均可歸咎於其，甚者據
    其侃言某男要求其於單次領得包裹後須將包裹併同前開行動
    電話擱置上址紫竹林貨運站以待他人往取，核符運輸毒品犯
    罪多具湮滅隱藏罪證之跡象，研議前開行動電話門號通聯紀
    錄、被告電話通聯紀錄分析報告書，揚示歷次被告持用前開
    行動電話之紀錄，恰盡切合其於檢察官偵訊及本院準備程序
    中所稱案發查獲前曾數次遵從某男指示代領包裹之貼近時點
    ，洵非檢察官推論被告平素慣用前開行動電話未予輾轉返還
    某男之勢，要無漠視前開行動電話門號通聯紀錄、被告電話
    通聯紀錄分析報告書顯示有利於被告之情境即遽追訴責難之
    餘地。
五、綜上，被告堪非流於妄言無據遂值採信，遍觀卷內事證實難
    衍論其有答允代為收受該份包裹之行徑，便妨逕以運輸第三
    級毒品、私運管制物品進口罪責相繩。此外，本院查無其他
    積極證據足認被告有何上述犯行，故其罪嫌仍有欠缺，本案
    不能證明犯罪，應即昭為無罪之諭知。
據上論斷，應依刑事訴訟法第299條第1項前段、第301條第1項，
98年5月20日修正前毒品危害防制條例第4條第3項、第19條第1項
，懲治走私條例第2條第1項、第11條、第12條，刑法第2條第1項
前段、第11條、第28條、第55條、第38條第1項第1款，判決如主
文。
本案經檢察官林安紜到庭執行職務。
中    華    民    國    98    年    8     月    31    日
                  刑事第一庭  審判長法  官  曾淑華
                                    法  官  鄭吉雄
                                    法  官  俞力華
以上正本證明與原本無異。
如不服本判決應於收受判決後10日內向本院提出上訴書狀，並應
敘述具體理由。其未敘述上訴理由者，應於上訴期間屆滿後20日
內向本院補提理由書 (均須按他造當事人之人數附繕本)「 切勿
逕送上級法院」。
                                    書記官  資念婷
中    華    民    國    98    年    9     月    7     日
附表一：本院認定有罪部分之相關扣案物品
┌──┬────────────────┬───────────────┐
│編號│物        品        名        稱│數                          量│
├──┼────────────────┼───────────────┤
│ (1) │第三級毒品愷他命                │2包（驗餘淨重共計2686.72公克）│
├──┼────────────────┼───────────────┤
│ (2) │貯存前開愷他命之空包裝袋        │2個（袋重共計13.94公克）      │
├──┼────────────────┼───────────────┤
│ (3) │置放前開愷他命之金屬圓柱體      │2具                           │
├──┼────────────────┼───────────────┤
│ (4) │門號0000000000號SONY ERICSSON廠 │1具                           │
│    │牌行動電話（內含SIM卡1張）      │                              │
└──┴────────────────┴───────────────┘
附表二：本院諭知無罪部分之相關扣案物品
┌──┬────────────────┬───────────────┐
│編號│物        品        名        稱│數                          量│
├──┼────────────────┼───────────────┤
│ (1) │第三級毒品愷他命                │2包（驗餘淨重共計1915.50公克）│
├──┼────────────────┼───────────────┤
│ (2) │貯存前開愷他命之空包裝袋        │2個（袋重共計27.88公克）      │
├──┼────────────────┼───────────────┤
│ (3) │置放前開愷他命之模具            │2具                           │
└──┴────────────────┴───────────────┘
附錄本案論罪科刑法條
98年5月20日修正前毒品危害防制條例第4條
（準販運製造毒品罪）
製造、運輸、販賣第一級毒品者，處死刑或無期徒刑；處無期徒
刑者，得併科新臺幣1,000萬元以下罰金。
製造、運輸、販賣第二級毒品者，處無期徒刑或7年以上有期徒
刑，得併科新臺幣700萬元以下罰金。
製造、運輸、販賣第三級毒品者，處5年以上有期徒刑，得併科
新臺幣500萬元以下罰金。
製造、運輸、販賣第四級毒品者，處3年以上10年以下有期徒刑
，得併科新臺幣300萬元以下罰金。
製造、運輸、販賣專供製造或施用毒品之器具者，處1年以上7年
以下有期徒刑，得併科新臺幣100萬元以下罰金。
前5項之未遂犯罰之。
懲治走私條例第2條
（私運管制物品罪）
私運管制物品進口、出口逾公告數額者，處7年以下有期徒刑，
得併科新臺幣300萬元以下罰金。
前項之未遂犯罰之。
第1項所稱管制物品及其數額，由行政院公告之。
懲治走私條例第12條
（本條例規定之準用）
自大陸地區私運物品進入臺灣地區，或自臺灣地區私運物品前往
大陸地區者，以私運物品進口、出口論，適用本條例規定處斷。


司法院資訊處製作；財團法人民間司法改革基金會備份。
